---
title: "Projet d'Analyse de Données avec R"
author: "Wilfried TCHATCHOU SINKAM & Joan Cindy MIKONGO OUAMBO"
date: "2024-04-29"
output: html_document
---


## INTRODUCTION ET PROBLEMATIQUE

La problématique assignée à ce projet consiste à prédire le prix des diamants en fonction de diverses variables. Pour ce faire, nous utiliserons le dataset diamonds et un modèle de régression qui prendra en compte les caractéristiques des diamants telles que le carat, la qualité de la coupe (cut), la couleur (color), la clarté (clarity), la profondeur (depth), la table (table), ainsi que les dimensions physiques (x, y, z).

L'objectif est de développer un modèle capable de capturer les relations entre ces variables et le prix des diamants, afin de pouvoir estimer le prix d'un diamant donné en se basant sur ses caractéristiques. Cette prédiction peut être utilisée par les professionnels de l'industrie diamantaire, tels que les bijoutiers, les négociants en diamants ou les enchérisseurs, pour évaluer la valeur des diamants et prendre des décisions éclairées lors de l'achat ou de la vente de ces pierres précieuses.

Il convient de noter que la qualité de la coupe, la couleur, la clarté et d'autres facteurs intrinsèques des diamants ont traditionnellement un impact significatif sur leur prix. En combinant ces informations avec les dimensions physiques et d'autres variables du dataset, le modèle pourra fournir des estimations de prix plus précises pour les diamants.

Il est important de souligner que la qualité et l'exactitude des prédictions dépendront de la qualité des données d'entraînement, de la sélection appropriée des caractéristiques pertinentes et du choix du modèle de régression approprié. Une fois le modèle développé, il pourra être utilisé pour prédire le prix de nouveaux diamants en fournissant les caractéristiques correspondantes en entrée.


## I- Importation et Description du Dataset

### 1. Description

```{r}
library(readr)
library(car)
library(ggplot2)
library(lm.beta)
library(corrplot)
donnees <- read_csv("diamonds.csv")
View(donnees)
attach(donnees)
```

```{r}
dim(donnees)
str(donnees)
```


Notre Dataset est constitué de 53940 observations. En dehors de la variable d'identification, le dataset est composé de 10 variables ; 07 d'entre elles à savoir carat, depht, table, price, x, y et z sont de nature quantitatives et de type réel; le cut, le color et la clarity sont de nature qualitatives.

Carat: Poids du diamant en carat ; 
Depth: Profondeur totale pourcentage ; 
Table: Largeur du sommet du diamant ; 
Price: Prix du diamant ; 
X: Longueur du diamant en mm ; 
Y: Largeur du diamant en mm ; 
Z: Profondeur du diamant en mm ; 
Cut: Qualité de la coupure du diamant ; 
Color: Couleur du diamant ; 
Clarity: mesure de la clarté du diamant.


### 2. Vérification des valeurs manquantes

```{r}
valeur_manquant <- sum(colSums(is.na(donnees)))
if (valeur_manquant>1){
  cat("Les valeurs manquantes sont au nombre de ", valeur_manquant, "\n")
} else {
  cat("Aucune valeur manquante, car il y'a ", valeur_manquant, " valeur manquante!", "\n")
}
```


## II- Distribution des données

### 1- La variable dépendante: Price

```{r}
summary(price)
```

```{r}
par(mfrow = c(1, 2))
hist(price, breaks="FD", freq=FALSE, xlab="Prix", main="Distribution des prix", cex.main = 0.75)
lines(density(price), col = "orange", lwd = 2)
boxplot(price, ylab="Prix", main="Boxplot des prix", cex.main = 0.75)
```

Les prix des diamants sont compris entre 326 et 18823 dollars. La moitié des diamants ont un prix inférieur ou égal à 2401 dollars et le diamant moyen vaut 3933 dollars. L'examen de la distribtion assortie de sa courbe de densité montre que les prix en carat ne suivent pas une loi normale. La présence de valeurs extrêmes est identifiable par des points individuels au-delà de la moustache supérieure. Il s'agit des diamants dont les prix sont significativement plus élevés par rapport à ceux des autres diamants. Ainsi, les diamants d'une valeur supérieure à 12000 dollars sont considérés comme étant des valeurs extrêmes.


### 2- Les variables indépendantes

#### 2.1. Depth

```{r}
summary(depth)
```
```{r}
par(mfrow = c(1, 2))
hist(depth, breaks="FD", freq=FALSE, xlab="Pourcentage des profondeurs", main="Distribution suivant le pourcentage des profondeurs", cex.main = 0.75)
lines(density(depth), col = "orange", lwd = 2)
boxplot(depth, ylab=" Pourcentage des Profondeurs", main="Boxplot du pourcentage des profondeurs",cex.main = 0.75)
```

Les pourcentages de profondeur des diamants sont compris entre 43 et 79. La moitié des diamants ont un pourcentage de profondeur inférieur ou égal à 61.80 et le diamant moyen a un pourcentage de profondeur qui vaut 61.75. Leur courbe de densité reflète la distribution d'une loi normale. On constate la présence de valeurs extrêmes.


#### 2.2. Table

```{r}
summary(table)
```
```{r}
par(mfrow = c(1, 2))
hist(table, breaks="FD", freq=FALSE, xlab="Largeur des sommets de diamants", main="Distribution des largeur des sommets de diamants", cex.main = 0.75)
lines(density(table), col = "orange", lwd = 2)
boxplot(table, ylab="Largeur des sommets de diamants", main="Boxplot Largeur des sommets de diamants", cex.main = 0.75)
```

Les largeurs des sommets des diamants sont compris entre 43 et 95. La moitié des diamants ont des sommets avec des largeurs inférieur ou égal à 57.00 et la largeur du sommet du diamant moyen est de 57.46 . La courbe de densité reflète que la distribution est dissymétrique et  à travers le boxplot on constate la présence de valeurs extrêmes.


#### 2.3. Carat

```{r}
summary(carat)
```

```{r}
par(mfrow = c(1, 2))
hist(carat, breaks="FD", freq=FALSE, xlab="poids en carat", main="Distribution suivant les poids en Carats", cex.main = 0.75)
lines(density(carat), col = "orange", lwd = 2)
boxplot(carat, ylab="Poids en carat", main="Boxplot de carat", cex.main = 0.75)
```

Les diamants de notre échantillon ont un poids compris entre 0.20 et 5.01 carat. La moitié de ces diamants ont un poids inférieur ou égal à 0.7 carat et le diamant moyen pèse 0.79 carat. L'examen de la distribtion assortie de sa courbe de densité montre que les poids en carat ne suivent pas une loi normale. La présence de valeurs extrêmes est identifiable par des points individuels au-delà de la moustache supérieure. Il s'agit des diamants dont le poids en carats est significativement plus élevé par rapport à ceux des autres diamants.


#### 2.4. X (Longeur en mm)

```{r}
summary(x)
```
```{r}
par(mfrow = c(1, 2))
hist(x, breaks="FD", freq=FALSE, xlab="Longueur en mm", main="Distribution des longueurs en mm", cex.main = 0.75)
lines(density(x), col = "orange", lwd = 2)
boxplot(x, ylab="Longueurs en mm", main="Boxplot des longueurs en mm", cex.main = 0.75)
```


Les longueurs des diamants sont comprises entre 0 et 10.74 mm. La moitié des diamants ont une longueur inférieure ou égale à 5.7 mm  et la longueur du diamant moyen est de 5.73 mm. Leur courbe de densité reflète la distribution pas symétrique. On constate la présence de valeurs extrêmes.


#### 2.5. Y (Largeur en mm)

```{r}
summary(y)
```
```{r}
par(mfrow = c(1, 2))
hist(y, breaks="FD", freq=FALSE, xlab="Largeur en mm", main="Distribution des largeurs en mm", cex.main = 0.75)
lines(density(y), col = "orange", lwd = 2)
boxplot(y, ylab="Largeur en mm", main="Boxplot des y", cex.main = 0.75)
```

Les largeurs des diamants sont comprises entre 0 et 58.9 mm. La moitié des diamants ont une largeur inférieure ou égal à 5.71 mm et le diamant moyen a une largeur de 5.73 mm. Cette distribution est dissymétrique et comporte des valeurs extrêmes.


#### 2.6. Z (Profondeur en mm)

```{r}
summary(z)
```
```{r}
par(mfrow = c(1, 2))
hist(z, breaks="FD", freq=FALSE, xlab="Profondeur en mm", main="Distribution des profondeurs en mm", cex.main = 0.75)
lines(density(z), col = "orange", lwd = 2)
boxplot(z, ylab="Profondeur en mm", main="Boxplot des profondeurs en mm", cex.main = 0.75)
```

Les profondeurs des diamants sont comprises entre 0 et 31.8 mm. 50% des diamants ont une profondeur inférieure ou égal à 3.53 mm et le diamant moyen a une profondeur de 3.54 mm. Cette distribution est dissymétrique et comporte des valeurs extrêmes.


#### 2.7. Color

```{r}
color_count <- table(color)
color_percentage <- round(prop.table(color_count) * 100, 2)
pie(color_percentage, labels = paste0(names(color_percentage), " (", color_percentage, ")"),col = rainbow(length(color_percentage)), main="Distribution selon les couleurs (%)")
```

Les couleurs vont de D à J, qui représentent la couleur la plus meilleure à la plus pire. Ainsie, la plus grande partie des diamants (20.93%) ont une couleur jugée de qualité moyenne (couleur G). Seuls 5.21% des diamants ont une couleur considérée comme mauvaise (couleur J).


#### 2.8. Cut

```{r}
cut_count <- table(cut)
cut_percentage <- round(prop.table(cut_count) * 100, 2)
pie(cut_percentage, labels = paste0(names(cut_percentage), " (", cut_percentage, ")"),col = rainbow(length(cut_percentage)), main="Distribution selon la qualité de la coupure (%)")
```

39.95% des diamants ont des coupures considérées comme idéales, 25.57% sont de qualité premium, et seul 2.98% sont considérées comme ayant des coupures passables.


#### 2.9. Clarity

```{r}
clarity_count <- table(clarity)
clarity_percentage <- round(prop.table(clarity_count) * 100, 2)
pie(clarity_percentage, labels = paste0(names(clarity_percentage), " (", clarity_percentage, ")"),col = rainbow(length(clarity_percentage)), main="Distribution selon la clarté (%)")
```

Les mesures de clarté varie entre I1 et IF. I1 représente la pire des clartés où des défauts internes sont visibles à l'oeil nu tandis que IF représente la meilleure des clartés où aucune inclusion ou défaut interne n'est visible sous une loupe grossissante de 10x, c'est la plus haute qualité de clarté. 

VVS1/VVS2 : De très petites inclusions difficiles à voir sous une loupe grossissante de 10x.

VS1/VS2 : De petites inclusions visibles sous une loupe grossissante de 10x, mais difficilement visibles à l'œil nu.

SI1/SI2 : Des inclusions visibles sous une loupe grossissante de 10x, et parfois visibles à l'œil nu.


## III- Analyse bivariée

### 1.Test d'indépendance entre la variable à expliquer (Price) et les variables qualitatives

#### 1.1. Entre Price et Cut
```{r}
anov <- aov(price ~ cut, data =donnees)
summary(anov)

```

La p-value pour la variable 'cut' est inférieure à 0.001 (indiquée par ***), ce qui signifie que nous pouvons rejeter l'hypothèse nulle que toutes les catégories de 'cut' ont la même moyenne. En termes simples, il y a une différence significative sur la variable dépendante en fonction des différents niveaux de 'cut'. Le F-value élevé (175.7) confirme également que la variable 'cut' a un effet significatif et fort sur la variable dépendante.


#### 1.2. Entre Price et Color
```{r}
anov <- aov(price ~ color, data =donnees)
summary(anov)
```

La p-value pour la variable 'color' est inférieure à 0.001 (indiquée par ***), ce qui signifie que nous pouvons rejeter l'hypothèse nulle que toutes les catégories de 'color' ont la même moyenne. En termes simples, il y a une différence significative sur la variable dépendante en fonction des différents niveaux de 'color'. Le F-value élevé (290.2) confirme également que la variable 'color' a un effet significatif et fort sur la variable dépendante.


#### 1.3. Entre Price et Clarity
```{r}
anov <- aov(price ~ clarity, data =donnees)
summary(anov)
```

La p-value pour la variable 'clarity' est inférieure à 0.001 (indiquée par ***), ce qui signifie que nous pouvons rejeter l'hypothèse nulle que toutes les catégories de 'clarity' ont la même moyenne. En termes simples, il y a une différence significative sur la variable dépendante en fonction des différents niveaux de 'clarity'. Le F-value élevé (215) confirme également que la variable 'clarity' a un effet significatif et fort sur la variable dépendante.


### 2. Test d'indépendance entre les variables qualitatives

#### 2.1. Entre Cut et Clarity
```{r}
table(cut, clarity)
chisq.test(table(cut, clarity))
```

La p-value très basse nous permet de rejeter l'hypothèse nulle d'indépendance entre les variables 'cut' et 'clarity'. En d'autres termes, il existe une association statistiquement significative entre la qualité de la coupure ('cut') et la clarté ('clarity') des données analysées. Les deux variables ne sont pas indépendantes, et les variations dans l'une sont associées à des variations dans l'autre.


#### 2.2. Entre Cut et Color
```{r}
table(cut, color)
chisq.test(table(cut, color))
```

La p-value très basse nous permet de rejeter l'hypothèse nulle d'indépendance entre les variables 'cut' et 'color'. En d'autres termes, il existe une association statistiquement significative entre la qualité de la coupure ('cut') et la couleur ('color') des données analysées. Les deux variables ne sont pas indépendantes, et les variations dans l'une sont associées à des variations dans l'autre.

#### 2.3. Entre Color et Clarity
```{r}
table(color, clarity)
chisq.test(table(color, clarity))
```

La p-value très basse nous permet de rejeter l'hypothèse nulle d'indépendance entre les variables 'color' et 'clarity'. En d'autres termes, il existe une association statistiquement significative entre la couleur ('color') et la clarté ('clarity') des données analysées. Les deux variables ne sont pas indépendantes, et les variations dans l'une sont associées à des variations dans l'autre.


### 3. Test d'indépendance entre la variable à expliquer (Price) et les variables quantitatives


#### 3.1. La covariance
```{r}
donnees_num <- donnees[sapply(donnees, is.numeric)]
donnees_num <- subset(donnees_num, select = -...1)
cov_donnees_num <- cov(donnees_num)
print(cov_donnees_num)

```

La covariance respective entre le prix, le poids en carat, la largeur du sommet (table) et les caractéristiques physiques x, y, z du diamant est positive; donc ces variables évoluent dans le même sens. Autrement dit, une augmentation de chacune d'elle entraine une augmentation du prix du diamant. Par contre, la covariance entre le prix et la profondeur du diamant est négative, donc les deux évoluent en sens inverse.


#### 3.2. La corrélation
```{r}
donnees_num <- donnees[sapply(donnees, is.numeric)]
donnees_num <- subset(donnees_num, select = -...1)
cor_donnees_num <- cor(donnees_num)
corrplot(cor_donnees_num, method = "color", type = "lower", order = "hclust",
         addCoef.col = "orange", # Ajoute les coefficients de corrélation
         tl.col = "black", # Couleur du texte des labels
         tl.srt = 45, # Rotation des labels
         diag = FALSE) # Ne pas inclure les diagonales
```

Le prix est fortement correlé au carat et aux caractéristiques physiques x, y et z du diamant. Par contre, il est faiblement correlé à la profondeur et à la largeur du somment du diamant. Par ailleurs, les variables x, y, z et carat sont également fortement correlées entre elles.



## IV- MODÉLE DE REGRESSION 


###### NB///(Dans nos analyses univariées, nous avons relevé que notre distribution ne suivait pas une loi normale. Ainsi, avant de procéder à la regression, nous allons normaliser les données.)

```{r}
<<<<<<< Updated upstream

=======
donnees_num <- donnees[sapply(donnees, is.numeric)]
donnees_num <- subset(donnees_num, select = -...1)
coef_donnees_num <- cor(donnees_num)^2
price_coef_donnees_num <- coef_donnees_num[, "price"]

print(price_coef_donnees_num)
>>>>>>> Stashed changes
```


### 1. Modèle de régression simple

```{r}
model1 <- lm(price ~ carat, data = donnees)
summary(model1)
```

##### Les Coefficients (Coefficients) :

- L'intercept (constante) est estimé à -2256.36, ce qui signifie que lorsque la variable carat est nulle, le prix estimé est de -2256.36 (ceci peut ne pas avoir de sens dans le contexte réel).

- Le coefficient de carat est estimé à 7756.43, ce qui signifie qu'une augmentation d'une unité de carat est associée à une augmentation de 7756.43 unités dans le prix estimé.

Ici, les deux coefficients sont très significatifs (p-value < 2e-16), ce qui signifie que la relation entre carat et price est statistiquement significative.
 
##### Residual standard error (Erreur standard des résidus) :

L'erreur standard des résidus est estimée à 1549. Cela représente la dispersion moyenne des résidus autour de la ligne de régression. Il est souvent utilisé comme mesure de l'ajustement du modèle aux données. Plus l'erreur standard des résidus est faible, meilleur est l'ajustement du modèle.

##### Multiple R-squared (R² multiple) et Adjusted R-squared (R² ajusté) :

- Le R² multiple mesure la proportion de la variance totale de la variable dépendante qui est expliquée par le modèle. Ici, il est de 0.8493, ce qui signifie que le modèle explique environ 84.93% de la variance dans le prix.

- L'ajustement R² ajusté prend également en compte le nombre de variables explicatives dans le modèle. Il est très proche du R² multiple dans ce cas, ce qui suggère qu'il n'y a qu'une seule variable explicative dans le modèle.

##### F-statistic (Statistique F) :

La statistique F teste l'hypothèse nulle que tous les coefficients de régression sont nuls (c'est-à-dire que le modèle n'a pas de pouvoir prédictif). La p-value associée à la statistique F est très faible (< 2.2e-16), ce qui indique que le modèle dans son ensemble est statistiquement significatif.



### 2. Modèle Saturé

```{r}
model2 <- lm(price ~ carat + depth + table + x + y + z, data = donnees)
summary(model2)
vif_model <- vif(model2)
print(vif_model)
```


##### Les Coefficients

- Carat : Avec un coefficient de 10686.309 et une valeur p très faible (< 2e-16), il est clair que le carat est un prédicteur extrêmement puissant du prix. Plus le diamant est lourd, plus son prix est élevé.

- Depth et Table : Ces variables montrent des coefficients négatifs, signifiant que plus la profondeur ou la taille de la table est élevée, plus le prix diminue, toutes choses égales par ailleurs. Les p-values très faibles indiquent que ces relations sont statistiquement significatives.

- X (longueur) : Le coefficient négatif suggère que plus la longueur est grande, moins le prix est élevé, ce qui peut paraître contre-intuitif. Cela pourrait indiquer une multicollinéarité avec les autres dimensions, affectant l'interprétation.

- Y (largeur) et Z (profondeur) : Y a un petit effet positif sur le prix, tandis que Z a un effet encore plus petit et non significatif (p-value = 0.34744).


##### Statistiques globales du modèle / Estimation de la performance du modèle

- R-squared (R²) : Le R² de 0.8592 indique que le modèle explique environ 85.92% de la variabilité du prix des diamants, ce qui est très élevé. Cela suggère que le modèle est globalement efficace pour prédire le prix.

- Adjusted R-squared : Similaire au R-squared, indiquant que le modèle est robuste même après ajustement pour le nombre de prédicteurs utilisés.

- Residual Standard Error (RSE) : Le RSE de 1497 sur 53933 degrés de liberté montre la déviation standard des résidus. Compte tenu de la plage de prix des diamants, cette erreur peut être considérée comme acceptable, mais cela dépend du contexte commercial.

- F-statistic : Un F-statistique extrêmement élevé et une p-value associée très faible indiquent que le modèle est statistiquement significatif et que les variables choisies ont un effet collectif important sur la prédiction du prix.

##### Récapitulatif
Le modèle est statistiquement robuste et efficace pour prédire le prix des diamants en se basant sur les variables incluses. Cependant, l'interprétation de certains coefficients (notamment pour les dimensions x, y, et z) nécessite une attention particulière, car ils peuvent être affectés par la multicollinéarité. 


#### 3. Estimation de la performance du modèle: faire le BIC ou l'AIC

Etant donné que nous avions des variables fortement correlées entre elles dans le modèle précédent, nous allons procéder à une sélection de variables. 

##### 3.1. Sélection avec le Bayesian Information Criterion (BIC).

```{r}
library(MASS)
final_model <- stepAIC(model2, k = log(nrow(donnees_num)), direction = "both") # Appliquer stepAIC avec le critère BIC
summary(final_model)
```

Le critère BIC suggère que les variables les plus pertinentes de ce modèle sont carat, depth, table et X. Le modèle est significatif (p-value: < 2.2e-16) et explique 85.92% de la variation du prix des diamants (Adjusted R-squared:  0.8592).


##### 3.2. Sélection avec l'Akaike Information Criterion (AIC).

```{r}
final_model2 <- stepAIC(model2, k = 2, direction = "both") # Appliquer stepAIC avec le critère AIC
summary(final_model2)
```
Le critère AIC suggère que les variables les plus pertinentes de ce modèle sont carat, depth, table et x et y. Le modèle significatif (p-value: < 2.2e-16) et explique 85.92% de la variation du prix des diamants (Adjusted R-squared:  0.8592)




#### 4. Prédiction

Pour la prédiction, nous allons utiliser le modèle final qui a été fourni grâce à la sélection avec le critère BIC car celui ci est plus parcimonieux, il est autant performant que les autres modèles mais avec le moins de variables.

```{r}
predictions <- predict(final_model, data = donnees_num)
head(predictions)
```


#### 5. Axes d'amélioration

Pour améliorer ce modèle, on pourrait envisager d'exclure ou de transformer certaines variables, d'ajouter des interactions si pertinentes, ou d'explorer des modèles non linéaires ou des méthodes d'ensemble si la complexité des relations le justifie.


## CONCLUSION

