---
title: "Projet_R"
author: "Wilfried_S"
date: "2024-04-29"
output: html_document
---

```{r setup, include=FALSE}
knitr::opts_chunk$set(echo = TRUE)
```

# R Markdown for PROJET

## Downloading File

```{r}
library(openxlsx)
dataset <- read.xlsx("C:\\Users\\Sinka\\OneDrive - Legrand France\\Support DATA IA\\R\\TP_projet\\diamonds_dataset.xlsx")
donnees <- dataset
View(donnees)
attach(donnees)
```

## Some informations about our DataFrame

```{r}
summary(donnees) #résumé des variables
dim(donnees)
print("Les données sont qualitatives et quantitatives.")
str(donnees)
```

## Traitement des valeurs manquantes

```{r}
valeur_manquant <- sum(colSums(is.na(donnees)))
if (valeur_manquant>1){
  cat("Les valeurs manquantes sont au nombre de ", valeur_manquant, "\n")
} else {
  cat("Aucune valeur manquante, car il y'a ", valeur_manquant, " valeur manquante!", "\n")
}
```
## Redefinition of datatype

```{r}
for (i in 1:ncol(donnees)) {
  if (i == 3 || i == 4 || i == 5){
    donnees[, i] <- donnees[, i]
  }
  else {
    donnees[, i] <- as.numeric(donnees[, i])
  }
}

str(donnees)
```

## Study of two quantitatives variables.

```{r}
unique(carat) #Voir les valeurs possibles d'une var
print("Pour la variable carat")
summary(carat)
barplot(table(carat), col=rainbow(2), main="Repartition entre les differents type de carat.")
```

```{r}
print("Pour la variable price")
summary(price)
barplot(table(price), col=rainbow(2), main="Repartition entre les differents type de prix.")
```

### Corrélation entre les deux variables

```{r}
#cor(carat, price) <--! Pourquoi cedi ne fonctionne pas pourtant j'ai converti les valeurs en num??? >
cor(as.numeric(carat), price) #positif => les variables varient/évoluent dans le même sens.
```
### Nuage de point

```{r}
#14. Afficher le nuage de points. Interpréter
plot(carat ~ price)
```

## Independance test between qualitative variable and quantitative variable.

```{r}
anov <- aov(price ~ cut, data =donnees)
summary(anov)

print("La p-value pour la variable 'cut' est inférieure à 0.001 (indiquée par ***), ce qui signifie que nous pouvons rejeter l'hypothèse nulle que toutes les catégories de 'cut' ont la même moyenne.")
print("En termes simples, il y a une différence significative sur la variable dépendante en fonction des différents niveaux de 'cut'.")
print("Le F-value élevé (175.7) confirme également que la variable 'cut' a un effet significatif et fort sur la variable dépendante.")
```

## Independance test between two qualitatives variables.

```{r}
table(cut, clarity)
chisq.test(table(cut, clarity))

print("La p-value très basse vous permet de rejeter l'hypothèse nulle d'indépendance entre les variables 'cut' et 'clarity'. En d'autres termes, il existe une association statistiquement significative entre la qualité de la taille ('cut') et la clarté ('clarity') des données analysées. Les deux variables ne sont pas indépendantes, et les variations dans l'une sont associées à des variations dans l'autre.")
```

## Correlation of num datatype

```{r}
donnees_num <- donnees[sapply(donnees, is.numeric)]
donnees_num <- subset(donnees_num, select = -id)
library(corrplot)
cor_donnees_num <- cor(donnees_num)
#cor_donnees_num
corrplot(cor_donnees_num, method = "color", type = "lower", order = "hclust",
         addCoef.col = "orange", # Ajoute les coefficients de corrélation
         tl.col = "black", # Couleur du texte des labels
         tl.srt = 45, # Rotation des labels
         diag = FALSE) # Ne pas inclure les diagonales

```

Note that the `echo = FALSE` parameter was added to the code chunk to prevent printing of the R code that generated the plot.
